臺灣彰化地方法院民事裁定
111年度監宣字第83號
聲  請  人  黃國清  


相  對  人  黃鈺娟  



關  係 人   曹永坤  


            曹永吉  

            黃紹茹  



上列聲請人聲請監護宣告事件，本院裁定如下：
    主    文
宣告黃鈺娟（女、民國00年0月00日生、身分證統一編號：Z0000
00000號）為受監護宣告之人。
選定黃國清（男、民國00年0月00日生、身分證統一編號：Z0000
00000號）為受監護宣告之人之監護人。
指定曹永坤（男、民國00年0月00日生、身分證統一編號：Z0000
00000號）為會同開具財產清冊之人。
聲請程序費用由受監護宣告之人負擔。
    理    由
一、按對於因精神障礙或其他心智缺陷，致不能為意思表示或受
    意思表示，或不能辨識其意思表示之效果者，法院得因本人
    、配偶、四親等內之親屬、最近一年有同居事實之其他親屬
    、檢察官、主管機關或社會福利機構之聲請，為監護之宣告
    ，民法第14條第1項定有明文。次按受監護宣告之人應置監
    護人。法院為監護之宣告時，應依職權就配偶、四親等內之
    親屬、最近一年有同居事實之其他親屬、主管機關、社會福
    利機構或其他適當之人選定一人或數人為監護人，並同時指
    定會同開具財產清冊之人。法院為前項選定及指定前，得命
    主管機關或社會福利機構進行訪視，提出調查報告及建議。
    監護之聲請人或利害關係人亦得提出相關資料或證據，供法
    院斟酌。法院選定監護人時，應依受監護宣告之人之最佳利
    益，優先考量受監護宣告之人之意見，審酌一切情狀，並注
    意下列事項：㈠受監護宣告之人之身心狀態與生活及財產狀
    況。㈡受監護宣告之人與其配偶、子女或其他共同生活之人
    間之情感狀況。㈢監護人之職業、經歷、意見及其與受監護
    宣告之人之利害關係。㈣法人為監護人時，其事業之種類與
    內容，法人及其代表人與受監護宣告之人之利害關係。民法
    第1110條、第1111條、第1111條之1分別定有明文。再按監
    護宣告之裁定，於裁定送達或當庭告知法院選定之監護人時
    發生效力；監護宣告裁定經廢棄確定前，監護人所為之行為
    ，不失其效力，家事事件法第169條第1項、第170條第1項分
    別定有明文。 
二、聲請意旨略以：聲請人係相對人之弟，相對人因思覺失調症
    ，致不能為意思表示或受意思表示，或不能辨識其意思表示
    之效果，已達受監護宣告之程度，有戶籍謄本、戶口名簿影
    本、身心障礙證明影本等件為證。爰聲請准予裁定相對人為
    受監護宣告之人，並請求選定聲請人為監護人，同時指定相
    對人之舅舅曹永坤為會同開具財產清冊之人等語。
三、經查，聲請人主張之上開事實，業據其提出戶籍謄本、戶口
    名簿影本、身心障礙證明影本等件為據。又本院囑託臺灣南
    投地方法院對相對人進行鑑定，經該院在鑑定人即衛生福利
    部草屯療養院精神科醫師何儀峰前審驗相對人之精神狀況，
　　相對人對於該院訊問其姓名僅點頭，沒有回答，對於該院詢
    問其聲請人為何人、與其有何關係等問題，亦沒有回答，有
    該院訊問筆錄在卷可按，並經該院囑託衛生福利部草屯療養
    院鑑定結果，認為：「三、鑑定結果：1.身體檢查：一般身
    體理學檢查發現黃員生命徵象穩定，肢體皆具自主行動能力
    。2.精神狀態：黃女為一30歲女性，外觀顯得較凌亂，初期
    對於詢問大多不回應，或是顯得注意力不集中，經建立關係
    後黃女較能回應，但構音明顯模糊不清，部分字句需重複釐
    清後方能理解。3.心理評估：綜合測驗結果與行為觀察、會
    談記錄結果，可了解黃女長期受精神疾病症狀影響，其整體
    智力功能表現與病前學業表現相比較，有退化之傾向（魏氏
    成人智力測驗第四版中文版，全量表智商分數=47、落於中
    度智能障礙範圍）。而在日常生活功能方面，黃女有部分生
    活自理仍須由他人協助來維持生活品質。根據以上結果，建
    議應由他人協助其重要事務與醫療決策，以維護其權益。四
    、結論：綜合以上所述黃女之過去生活史、疾病史、身體檢
    查、精神狀態檢查與心理評估結果，本院認為黃女之診斷為
    ：思覺失調症。黃女目前的精神狀況，受症狀干擾，其思考
    鬆散、注意力不佳，且缺乏合宜的社會、行為判斷能力，已
    影響到他目前的心理、社會適應狀況，建議在黃女的財務、
    醫療決策、社會應用上，皆需要家人作為協助，以維護其權
    益。鑑定認為黃女因罹患思覺失調症影響，已達不能為意思
    表示或受意思表示，或不能辨識其意思表示之效果之程度。
    」等語，有臺灣南投地方法院函覆之精神鑑定報告書在卷可
    稽，堪認相對人因精神障礙或其他心智缺陷，致不能為意思
    表示或受意思表示，亦不能辨識其意思表示之效果。從而，
    揆諸前揭規定及說明，本件聲請為有理由，應予准許，爰宣
    告相對人為受監護宣告之人。
四、本件相對人既經監護宣告，業如前述，揆諸前揭規定，自應
    為其選定監護人及指定會同開具財產清冊之人。又相對人未
    婚，聲請人為相對人之弟，相對人之父母均歿、胞姐黃紹茹
    患有精神疾病，聲請人與相對人之舅舅曾永坤、曹永吉，均
    同意由聲請人擔任相對人之監護人，由關係人曹永坤擔任會
    同開具財產清冊之人等情，業經聲請人提出戶籍資料、身心
    障礙證明影本、同意書、親屬系統表等件為證。本院審酌聲
    請人、關係人曹永坤分別為相對人之弟、舅舅，與相對人關
    係非常密切，由渠等分別擔任相對人之監護人、會同開具財
    產清冊之人，應符合相對人之最佳利益，爰裁定如主文第2
    、3項所示。
五、末依民法第1113條準用同法第1099條、第1099條之1之規定
    ，於監護開始時，監護人黃國清對於受監護宣告之人黃鈺娟
    之財產，應會同關係人曹永坤於2個月內開具財產清冊，並
    陳報法院，於開具完成並陳報法院前，監護人對於受監護宣
    告之人之財產，僅得為管理上必要之行為，併此指明。
六、依家事事件法第164條第2項，裁定如主文。
中　　華　　民　　國　　111 　年　　7 　　月　　 29 　日
                  家事法庭    法  官  黃倩玲
以上正本係照原本作成。
如對本裁定抗告，須於裁定送達後10日內向本院提出抗告狀，並
繳納抗告費新臺幣1千元。
中　　華　　民　　國　　111 　年　　7 　　月　　 29　 日
                              書記官  呂怡萱